臺灣高等法院臺中分院刑事裁定
110年度抗字第777號
抗  告  人  
即  被  告  姚武成
上列抗告人即受刑人因定應執行刑案件，不服臺灣苗栗地方法院
110年度聲字第340號中華民國110年4月30日所為裁定（聲請案號
：臺灣苗栗地方檢察署110年度執聲字第174號），提起抗告，本
院裁定如下：
    主  文
抗告駁回。
    理  由
一、本件抗告人即受刑人姚武成（下稱抗告人）抗告意旨略以：
    依刑法第51條第5款之規定及法院秩序之理念，定應執行刑
    有其外部、內部界限之拘束，刑法第56條連續犯之規定於民
    國94年2月2日刪除後，法院於數罪併罰時除不得逾越法律規
    定範圍外，尚重教化之功能，而非僅在實現報應定義之觀念
    ，參照各法院對其罪犯裁判之例，諸如：⒈臺中地院98年度
    易字第2067號刑事裁判，恐嚇取財7件各判6月（計3年6月）
    、詐欺罪109件各判3月（計3年4月），全部24年1月，定應
    執行刑為3年4月；⒉最高法院98年度台上字第6192號刑事判
    決，27次詐欺罪合計30年7月，定應執行刑為4年；⒊基隆地
    院96年度易字第538號竊盜案件，判處8月符合減刑減為4月
    ，合計38件12年8月，定應執行刑為3年；⒋高等法院97年度
    上訴字第5195號刑事判決，共132年8月，定應執行刑僅為8
    年。又數罪併罰在定其應執行刑之際，自應再為應執行之刑
    的決定，亦屬一種特別的量刑過程，其考量結果，並非單純
    表示一種數罪刑度的總和而已，而是再次對於同一行為人責
    任的檢視，相較刑法第57條定有科刑時應審酌的事項，此項
    規定係對一般犯罪行為之裁量而言，而合併刑之宣告，則屬
    一種對犯罪人本身及所犯之各種犯罪的綜合判斷。申言之，
    定執行之刑的宣告，並非在法定範圍之內自由裁定，應注意
    行為人從其犯數罪所反映的人格特性，及考量刑法目的相關
    刑事政策，妥為宣告。而刑法的功能中，除一般預防及特別
    預防之外，更重要的是行為人再社會化及具體的社會保護作
    用，否則加諸過度之刑罰於被告，徒僅造成責任報應，去實
    現一個未知、抽象的正義。因此，是否為被告長期性監禁宣
    告的同時，應一併考量被告犯案情節對社會之衝擊，並注意
    此舉是否造成被告更生絕望的心理影響，使得被告的人格遭
    受完全性地抹滅。換言之，必須考量刑罰手段的相當性，儘
    量選擇能使受刑人復歸社會生活之刑罰方法。法官無法以所
    謂「治亂世用重典」之理由，加重刑罰以圖遏止歪風，不能
    過度強調所謂一般預防的刑罰目的。實則，就人性尊嚴及人
    權的思想而言，任何一個人均非他人的工具，以加重被告的
    刑罰作為達到阻嚇其他人犯罪的手段，被告已淪為教化社會
    大眾的工具，喪失了作為一個人主體性，這均與我國刑事政
    策之立法有違。另按在累進遞減原則設計上，以最重宣告刑
    乘以0.67，第二重宣告刑乘以0.7，而合理得出一具體之整
    體性「數罪併罰量刑模式之構想」，此書乃黃榮聖所著，且
    有台灣高等法院法學雜誌及臺灣高等法院訴字第4968號判決
    要旨可參照對比云云。
二、按裁判確定前犯數罪者，應併合處罰之，刑法第50條第1項
    前段定有明文。又數罪併罰，有二裁判以上者，依刑法第51
    條規定，定其應執行刑，刑法第53條亦有明文。次按執行刑
    之量定，係事實審法院之職權，本有自由裁量之餘地，倘其
    所定執行刑，未逾法定刑範圍，亦無明顯違背公平正義、法
    律秩序理念及目的等，即難指為違法或不當（最高法院100
    年度台抗字第1044號裁定意旨參照）。復按數罪併罰之定應
    執行之刑，係出於刑罰經濟與責罰相當之考量，並非予以犯
    罪行為人或受刑人不當之利益，為一種特別的量刑過程，相
    較於刑法第57條所定科刑時應審酌之事項係對一般犯罪行為
    之裁量，定應執行刑之宣告，乃對犯罪行為人本身及所犯各
    罪之總檢視，除應考量行為人所犯數罪反應出之人格特性，
    並應權衡審酌行為人之責任與整體刑法目的及相關刑事政策
    ，在量刑權之法律拘束性原則下，依刑法第51條第5款之規
    定，採限制加重原則，以宣告各刑中之最長期為下限，各刑
    合併之刑期為上限，但最長不得逾30年，資為量刑自由裁量
    權之外部界限，並應受法秩序理念規範之比例原則、平等原
    則、責罰相當原則、重複評價禁止原則等自由裁量權之內部
    抽象價值要求界限之支配，使以輕重得宜，罰當其責，俾符
    合法律授與裁量權之目的，以區別數罪併罰與單純數罪之不
    同，兼顧刑罰衡平原則。個案之裁量判斷，除非有全然喪失
    權衡意義或其裁量行使顯然有違比例、平等諸原則之裁量權
    濫用之情形，否則縱屬犯罪類型雷同，仍不得將不同案件裁
    量之行使比附援引為本案之量刑輕重比較，以視為判斷法官
    本於依法獨立審判之授權所為之量情裁奪有否裁量濫用之情
    事。此與所謂相同事務應為相同處理，始符合比例原則與平
    等原則之概念，迥然有別（最高法院100年度台上字第21號
    判決意旨參照）。末按關於刑之量定，係實體法上賦予法院
    得為自由裁量之事項，倘其未有逾越法律所規定之範圍，或
    濫用其權限，即不得任意指摘為違法。在同一犯罪事實與情
    節，如別無其他加重或減輕之原因，下級審量定之刑，亦無
    過重或失輕之不當情形，則上級審法院對下級審法院之職權
    行使，原則上應予尊重（最高法院75年台上字第7033號判例
    要旨、85年度台上字第2446號判決意旨參照）。
三、經查：
  ㈠本件抗告人因竊盜等數罪，經法院判處如附表所示之刑，分
    別確定在案，有各該判決書及抗告人之臺灣高等法院被告前
    案紀錄表在卷可稽。嗣由臺灣苗栗地方檢察署檢察官聲請定
    其應執行之刑，原審法院經審核卷證結果，認聲請為正當，
    依刑事訴訟法第477條第1項，刑法第50條第1項、第51條第5
    款、第53條，裁定定其應執行刑為有期徒刑4年4月，係在抗
    告人所犯各罪宣告刑中刑期最長之有期徒刑7月以上，各宣
    告刑刑期合計有期徒刑5年8月以下之範圍內，即合於法律所
    定之外部性界限。且就抗告人所犯如附表所示之罪，其中附
    表編號1、2、4、5所示之罪，分別經臺灣苗栗地方法院以10
    9年度易字第681號、109年度易字第918號、109年度易字第8
    83號刑事判決，定應執行有期徒刑1年2月、1年、1年4月、6
    月確定後，抗告人所犯上開曾定應執行刑之各罪，與附表編
    號3、6所示之罪，總刑度為有期徒刑5年，而原審裁定再就
    上開案件定應執行刑為有期徒刑4年4月，已在所定最長期應
    執行刑有期徒刑1年4月以上，各該定應執行刑之總刑度5年
    以下為重新定刑，於符合法律授與裁量權目的之範圍內，給
    予抗告人適度之刑罰折扣，亦未踰越自由裁量之內部界限或
    不利益變更禁止原則，或有何明顯過重而違背比例原則或公
    平正義之情形，即核屬法院裁量職權之適法行使，自無違誤
    。
  ㈡至抗告人之抗告意旨雖舉臺灣臺中地方法院98年度易字第206
    7號等諸多裁判為參酌，主張併合處罰酌定執行刑，應注意
    行為人從其犯數罪所反映的人格特性，及考量刑法功能中行
    為人再社會化及具體的社會保護作用之目的，並依累進遞減
    原則酌定較低應執行刑云云。惟揆諸前開說明，定執行刑係
    一種特別之量刑過程，乃對犯罪行為人本身及所犯各罪之總
    檢視，除應考量行為人所犯數罪反應出之人格特性，並應權
    衡審酌行為人之責任與整體刑法目的及相關刑事政策，縱使
    是同一犯罪之共同正犯中，基於犯罪之情狀、行為之分擔、
    行為惡性及反社會人格等均未必相同等，更遑論個案之犯罪
    情節及依刑法第57條所應具體審酌之事由均不相同，自無從
    比附援引並據以指摘原裁定所定之應執行刑不當，且原裁定
    所定之應執行刑，既係在不逸脫外部性界限範圍內為衡酌，
    亦未違反裁量權之內部性界限，復無全然喪失權衡意義或其
    裁量行使顯然有違比例原則之裁量權濫用之例外情形，已如
    前述，則受刑人執此作為抗告理由，自無可採。
四、綜上所述，本件原裁定所定之執行刑，既未逾法定刑範圍，
    亦無明顯違背正義，即難指為不當，受刑人執持上開理由指
    摘原裁定不當，並無理由，應予駁回。
五、據上論斷，應依刑事訴訟法第412條，裁定如主文。
中　　華　　民　　國　 110　　年　　 6　　月　　30　　日
            刑事第七庭   審判長法　官  梁  堯  銘
                               法　官  王  鏗  普
                               法　官  羅  國  鴻
以上正本證明與原本無異。
不得再抗告。           
                               書記官  陳  文  明 
　　　　　　　　　　　　　　　 
中　　華　　民　　國　　110 　年　　6 　　月　　30　　日
【原裁定附表】受刑人姚武成定應執行刑案件一覽表     編號  1 2 3 罪名  竊盜 竊盜 竊盜 宣告刑  4 罪，各處有期徒刑4月 2 罪，各處有期徒刑7月 有期徒刑5月 犯罪日期  109年06月22日 109年07月15日 109年07月19日 109年07月25日 109年06月23日 109年07月14日 109年08月18日 偵查(自訴)機關年度案號  苗栗地檢109年度偵字第4175、4241、4612、4712、4880、4881號 苗栗地檢109年度偵字第4175、4241、4612、4712、4880、4881號 苗栗地檢109年度偵字第6628號 最後事實審 法院 臺灣苗栗地方法院 臺灣苗栗地方法院 臺灣苗栗地方法院  案號 109年度易字第681號 109年度易字第681號 109年度易字第882號  判決日期 110年01月06日 110年01月06日 110年02月04日 確定 判決 法院 臺灣苗栗地方法院 臺灣苗栗地方法院 臺灣苗栗地方法院  案號 109年度易字第681號 109年度易字第681號 109年度易字第882號  確定日期 110年02月03日 110年02月03日 110年03月15日 是否為得易科罰金之案件  得易科罰金 不得易服社會勞動 不得易科罰金 不得易服社會勞動 得易科罰金 得易服社會勞動 備註  定應執行有期徒刑1年2月 苗栗地檢110年度執字第527號  定應執行有期徒刑1年 苗栗地檢110年度執字第528號 苗栗地檢110年度執字第782號 
受刑人姚武成定應執行刑案件一覽表     編號  4 5 6 罪名  竊盜 竊盜 竊盜 宣告刑  3 罪，各處有期徒刑5月 1罪，處有期徒刑4月 2 罪，各處有期徒刑4月、3月  有期徒刑7月 犯罪日期  109年07月22日 109年08月01日 109年09月21日 109年07月22日 109年08月11日 109年07月22日 偵查(自訴)機關年度案號  苗栗地檢109年度偵字第5119、5316、6018、6200號 苗栗地檢109年度偵字第5044、5395號 苗栗地檢109年度偵字第5044、5395號 最後事實審 法院 臺灣苗栗地方法院 臺灣苗栗地方法院 臺灣苗栗地方法院  案號 109年度易字第918號 109年度易字第883號 109年度易字第883號  判決日期 110年02月05日 110年03月03日 110年03月03日 確定 判決 法院 臺灣苗栗地方法院 臺灣苗栗地方法院 臺灣苗栗地方法院  案號 109年度易字第918號 109年度易字第883號 109年度易字第883號  確定日期 110年03月10日 110年03月31日 110年03月31日 是否為得易科罰金之案件  得易科罰金 不得易服社會勞動 得易科罰金 得易服社會勞動 不得易科罰金 不得易服社會勞動 備註  定應執行有期徒刑1年4月 苗栗地檢110年度執字第685號 定應執行有期徒刑6月 苗栗地檢110年度執字第809號 苗栗地檢110年度執字第810號